臺灣屏東地方法院民事裁定            100年度司財管字第9號
聲  請  人  臺灣土地銀行股份有限公司
法定代理人  蘇樂明
非訟代理人  戴煒國
上列聲請人聲請選任被繼承人張亨順之遺產管理人事件，本院裁
定如下：
    主  文
聲請駁回。
聲請程序費用新台幣壹仟元由聲請人負擔。
    理  由
一、聲請意旨略以：被繼承人張亨順（男、民國○○年○ 月○○日生
    ，身分證統一編號：Ｚ000000000號，生前最後住所：屏東縣
    潮州鎮○○里○○路55巷11弄22號）於民國96年9 月14日死
    亡，因生前以其所有坐落屏東縣潮州鎮○○○○段327 地號
    土地及其上149 建號建物（權利範圍均為全部）設定抵押權
    予聲請人作為借款之擔保，然張亨順死亡後，所有繼承人皆
    已拋棄繼承，聲請人為被繼承人之債權人，係利害關係人，
    為此聲請選任被繼承人張亨順之遺產管理人等語。
二、按繼承開始時，繼承人有無不明，而不能依民法第1177條由
    親屬會議選任遺產管理人或無親屬會議時，依民法第1178條
    第2 項、非訟事件法第145 條之規定，固得由利害關係人聲
    請法院選任之，惟此限於繼承開始繼承人有無不明之情形，
    始有其適用。此為民法第1177條、第1178條第2 項所規定。
    所謂繼承開始時，繼承人之有無不明，係指有無配偶及民法
    第1138條各款血親不明之謂，如確有繼承人生存，即不得謂
    繼承人有無不明（參照最高法院82年度臺上字第1330號著有
    裁判）。
三、經查：聲請人主張被繼承人張亨順生前積欠其債務未為清償
    ，嗣被繼承人業於96年9 月14日死亡，被繼承人之所有順序
    之繼承人已聲明拋棄繼承，固據其提出臺灣屏東地方法院99
    年8 月3 日屏院惠家慧字第0990021460號函及借據、他項權
    利證明書、繼承系統表、戶籍謄本等件為證，復經本院依職
    權調閱本院96年度繼字第977 號、96年度繼字第1005號、96
    年度繼字第1112號、96年度繼字第1114號、96年度繼字第10
    95號拋棄繼承卷在卷可稽，惟被繼承人之弟張政盛即第三順
    位繼承人未為繼承權之拋棄一節，經查詢本院拋棄繼承查詢
    系統，查無張政盛之拋棄繼承案件。從而，本件被繼承人既
    有繼承人存在，且未為拋棄繼承，即非屬無人繼承。揆諸首
    揭規定說明，本件聲請人遽以聲請指定相對人為遺產管理人
    ，於法自有未合，應予駁回。
四、依非訟事件法第24條第1 項、第157 條，裁定如主文。
中    華    民    國  100     年    11    月    18    日
                      家事庭  司法事務官  唐淑嫻
以上正本係照原本作成。
如不服本裁定應於送達後10日內向本院提出抗告狀，並繳納抗告
費新臺幣1,000元。